臺灣宜蘭地方法院刑事判決
111年度訴字第58號
公  訴  人  臺灣宜蘭地方檢察署檢察官
被      告  賴曉輝


            周煌彬




上列被告因違反藥事法等案件，經檢察官提起公訴（110年度偵
字第6275號），及移送併案審理（111年度偵字第644、1103號）
，被告於準備程序中就被訴事實為有罪之陳述，經本院裁定改以
簡式審判程序審理，並判決如下：
    主  文
乙○○犯藥事法第八十二條第一項之輸入禁藥罪，處有期徒刑叁月
。未扣案之犯罪所得新臺幣玖拾伍萬伍佰貳拾元沒收，於全部或
一部不能沒收或不宜執行沒收時，追徵其價額。
甲○○犯藥事法第八十三條第一項之販賣禁藥罪，處有期徒刑貳月
。緩刑貳年，並應於判決確定後陸個月內向公庫支付新臺幣拾萬
元。未扣案之犯罪所得新臺幣貳拾貳萬叁仟壹佰壹拾玖元沒收，
於全部或一部不能沒收或不宜執行沒收時，追徵其價額。
    犯罪事實
一、乙○○係址設宜蘭縣○○鄉○○○路000巷00號1樓之創輝百貨店實
    際負責人，明知含有西藥成分之產品，屬於藥事法所規範之
    藥品，需經主管機關核准發給藥品許可證，且僅能於藥局或
    藥事人員執業之處所內，經醫藥專業人士指導，始得輸入、
    販賣；而醫療器材，非經中央衛生主管機關核准者，不得擅
    自輸入及陳列販賣，竟未經許可，基於意圖販賣而輸入並進
    而販賣前揭未經主管機關核准藥品及醫療器材之單一犯意，
    於民國110年5月至6月間，接續自日本輸入屬禁藥之「Sante
    n日本藥用眼藥水」114瓶(每瓶進貨價格新臺幣【下同】155
    元)，並透過「樂樂BUY」網路平臺，自大陸地區輸入屬醫療
    器材之「夾指式脈博血氧儀」4,000台(每台進貨價格約103.
    5元)及「紅外線額溫槍」3,000支(每支進貨價格約85.5元)
    ，再於110年5月下旬起至6月間，透過「創輝撿便宜-生活用
    品批發」LINE群組，分別將「Santen日本藥用眼藥水」以每
    瓶平均180元、「夾指式脈博血氧儀」以每台平均135至140
    元、「紅外線額溫槍」以每支平均130至140元之價格，公開
    陳列並販賣予不特定人。
二、甲○○係址設宜蘭縣○○市○○路000號1樓蘭凌企業社之負責人，
    明知含有西藥成分之產品，屬於藥事法所規範之藥品，需經
    主管機關核准發給藥品許可證，且僅能於藥局或藥事人員執
    業之處所內，經醫藥專業人士指導，始得販賣；而醫療器材
    ，非經中央衛生主管機關核准者，不得擅自陳列販賣，而乙
    ○○所販售之醫療器材係自大陸及日本地區輸入，且包裝上及
    內附明細皆無中央衛生主管機關核准字號，屬來源不明或無
    藥商許可執照者之藥品或醫療器材，竟基於販賣禁藥及販賣
    未經核准擅自輸入之醫療器材之犯意，於110年5月至6月間
    先自乙○○處購得「夾指式脈博血氧儀」587台、「紅外線額
    溫槍」419台(其中1台自用並未出售)及「Santen日本藥用眼
    藥水」34瓶後，於110年5月起透過「周彬彬團購代購美食分
    享團」臉書社團，分別將「Santen日本藥用眼藥水」以每瓶
    新臺幣299元、「夾指式脈博血氧儀」以每台199元、「紅外
    線額溫槍」以每支230元之價格，公開陳列並販賣予不特定
    人。
三、案經法務部調查局宜蘭縣調查站、內政部警政署航空警察局
    報告臺灣宜蘭地方檢察署檢察官偵查起訴及移送併辦。
    理  由
一、上揭犯罪事實，業據被告乙○○、甲○○於警詢、檢察官偵訊及
    本院審理時均坦承不諱，核與證人陳佩吟、李敏如於調查官
    詢問時、證人魏永泰於警詢時指述之情節相符，並有宜蘭縣
    政府衛生局110年6月22日衛食藥字第1100014277號函、「周
    彬彬團購、臉書代購&美食分享團」臉書網頁資料、血氧機(
    第二團)訂購取貨資料、樂樂BUY網頁資料、桃園市政府衛生
    局110年12月1日桃衛藥字第1100112896號函、財政部關務署
    臺北關110年9月17日北普遞字第1101052423號函、進口快遞
    貨物簡易申報單、財政部關務署臺北關110年6月24日110北
    快二電字第110285號通關疑義暨權責機關答覆聯絡單、桃園
    市政府衛生局約談佳羿航空貨運承攬有限公司負責人孫裕翔
    之約談紀錄、佳羿空運派件明細、通聯調閱查詢單各1份、
    通訊軟體對話紀錄截圖照片39張、「夾指式脈博血氧儀」照
    片11張在卷可稽，並有「紅外線額溫槍」1支扣案可佐，足
    認被告乙○○、甲○○任意性之自白與事實相符，可以採信。是
    本件事證明確，被告乙○○、甲○○犯行均堪認定，均應依法論
    科。
二、按刑法學理上所稱法規競合（法條競合），係指單一行為，
    發生單一之犯罪結果，與數個刑罰法律規定之犯罪構成要件
    全部或一部符合，因法規之錯綜關係，致同時有數個法規競
    合適用時，祇能依(1)重法優於輕法。(2)特別法優於普通法
    。(3)基本法優於補充法。(4)全部法優於一部法。(5)狹義
    法優於廣義法等原則，選擇一個最適當之法規作為單純一罪
    予以論處而排斥其他法規之適用。惟其中之「特別法優於普
    通法」原則，應排除普通法較特別法處罰為重者，即普通法
    之處罰較特別法之處罰為重時，仍應適用「重法優於輕法」
    之原則，此乃法律當然之解釋（最高法院97年度臺上字第51
    14號判決意旨參照）。經查，醫療器材管理法於109年1月15
    日制定公布，並自110年5月1日施行，該法制定之目的係將
    醫療器材管理由藥事法中抽離，以健全醫療器材管理制度，
    醫療器材管理法第62條規定：「意圖販賣、供應而違反第25
    條第1項規定，未經核准擅自製造或輸入醫療器材，或違反
    第25條第2項規定，應辦理查驗登記而以登錄方式為之者，
    處3年以下有期徒刑、拘役或科或併科新臺幣1千萬元以下罰
    金。明知為前項之醫療器材而販賣、供應、運送、寄藏、媒
    介、轉讓或意圖販賣而陳列者，亦同。」，應屬藥事法第84
    條第1項、第2項規定：「未經核准擅自製造或輸入醫療器材
    者，處3年以下有期徒刑，得併科新臺幣1千萬元以下罰金。
    明知為前項之醫療器材而販賣、供應、運送、寄藏、牙保、
    轉讓或意圖販賣而陳列者，依前項規定處罰之。」之特別法
    ，然藥事法第84條第1項、第2項無選科主刑，較醫療器材管
    理法第62條第1項、第2項有選科主刑為重，揆諸前揭判決意
    旨，依「重法優於輕法」之原則，本件輸入及販賣醫療器材
    部分自應以藥事法第84條第1項、第2項處斷為是。公訴意旨
    認被告乙○○非法輸入醫療器材，被告甲○○販賣非法輸入之醫
    療器材，係分別違反醫療器材管理法第62條第1項、第2項之
    規定，揆諸上揭說明，容有未洽，惟因基本事實相同，爰依
    法變更起訴法條。
三、核被告乙○○所為，係犯藥事法第82條第1項之輸入禁藥罪、
    藥事法第83條第1項之販賣禁藥罪、藥事法第84條第1項之非
    法輸入醫療器材罪、藥事法第84條第2項之販賣非法輸入之
    醫療器材罪；被告甲○○所為，係犯藥事法第83條第1項之販
    賣禁藥罪、藥事法第84條第2項之販賣非法輸入之醫療器材
    罪。被告乙○○、甲○○意圖販賣而陳列禁藥、意圖販賣而陳列
    非法輸入之醫療器材等低度行為，各為販賣禁藥、販賣非法
    輸入之醫療器材之高度行為所吸收，均不另論罪。被告乙○○
    未經核淮販賣醫療器材之行為，雖未經檢察官起訴，惟與起
    訴犯罪事實一、部分有想像競合犯之裁判上一罪關係，為起
    訴效力所及，本院自得併予審理。又臺灣宜蘭地方檢察署11
    0年度偵字第644、1103號移送併辦意旨書就被告乙○○於110
    年6月4日輸入未經主管機關核准，而屬醫療器材之「夾指式
    脈博血氧儀」之非法輸入醫療器材犯行移送本院併案審理，
    此部分與檢察官起訴書所載被告乙○○非法輸入醫療器材部分
    應論以接續犯(詳後述)，為起訴效力所及，本院自得併予審
    理，附此敘明。
四、又被告乙○○於110年5月至6月間多次輸入禁藥、販賣禁藥、
    非法輸入醫療器材、販賣非法輸入之醫療器材；被告甲○○多
    次販賣禁藥、販賣非法輸入之醫療器材，各係基於單一之行
    為決意，在密接之時、地而為，侵害藥品、醫療器材之管制
    秩序與國民健康安全維護之同一法益，各行為之獨立性極為
    薄弱，依一般社會健全觀念，在時間差距上，難以強行分開
    ，在刑法評價上，以視為數個舉動之接續施行，合為包括之
    一行為予以評價較為合理，應論以接續犯，各僅成立一罪。
五、而被告乙○○所犯之藥事法第82條第1項之輸入禁藥罪、藥事
    法第83條第1項之販賣禁藥罪、藥事法第84條第1項之非法輸
    入醫療器材罪、藥事法第84條第2項之販賣非法輸入之醫療
    器材罪；被告甲○○所犯藥事法第83條第1項之販賣禁藥罪、
    藥事法第84條第2項之販賣非法輸入之醫療器材罪，均係一
    行為為之觸犯上開罪名，其犯罪行為之全部過程，在自然意
    義上雖非完全一致，然仍有部分合致，且犯罪目的單一，為
    想像競合犯，依刑法第55條規定，被告乙○○應從一重之藥事
    法第82條第1項輸入禁藥罪論處，被告甲○○則應從一重之藥
    事法第83條第1項之販賣禁藥罪論處。
六、爰以行為人之責任為基礎，審酌被告乙○○前有違反動物傳染
    病防治條例、藥事法之前案紀錄，素行非佳；被告甲○○無任
    何科刑紀錄，素行良好，有臺灣高等法院被告前案紀錄表2
    份在卷可稽，不知謹慎行事，竟輸入、販賣禁藥及未經核准
    擅自輸入、販賣醫療器材，影響主管機關對於藥品、醫療器
    材安全之審核控管，並有危及國人身體健康之潛在風險，實
    有不該，併斟酌被告犯罪之動機、目的、手段、輸入及販賣
    之時間、數量、獲取之利潤，兼衡被告乙○○、甲○○始終坦承
    全部犯行之犯後態度，暨被告乙○○自述為專科肄業之教育程
    度，經商、已婚、有3個未成年子女須扶養之家庭經濟狀況
    等一切情狀；被告甲○○自述為高中畢業之教育程度，經商之
    家庭經濟狀況等一切情狀，分別量處如主文所示之刑。
七、被告甲○○無任何科刑紀錄，有臺灣高等法院被告前案紀錄表
    1份在卷可佐，審酌其犯後坦承犯行，且本次所為應係一時
    失慮，致罹刑典，信經此偵、審程序及罪刑之宣告，應知警
    惕而無再犯之虞，本院認所宣告之刑，以暫不執行為適當，
    爰依刑法第74條第1項第1款規定，宣告緩刑2年，且為促使
    被告甲○○日後能有所警惕，認除前開緩刑宣告外，另有賦予
    被告甲○○相當程度負擔之必要，故併依同條第2項第4款諭知
    被告甲○○應於判決確定後6個月內向公庫支付10萬元，以勵
    自新兼收惕儆之效。
八、沒收
(一)按犯罪所得，屬於犯罪行為人者，沒收之，於全部或一部不
    能沒收或不宜執行沒收時，追徵其價額，刑法第38條之1第1
    項前段、第3項分別定有明文。又基於澈底剝奪犯罪所得，
    以根絕犯罪誘因之意旨，不問成本、利潤，均應沒收，故有
    關犯罪所得之計算，應採總額原則而全數沒收，不予扣除成
    本。被告乙○○於本院審理中自承：「指夾指式脈博血氧儀」
    賣135到140元，「紅外線額溫槍」賣130到140元，「Santen
    日本眼藥水」大概180元左右等語。而卷內復無其他積極證
    據足認被告乙○○販售之確切金額為何，依罪證有疑、利於被
    告之法理，自應為有利被告乙○○之認定，以最低金額計算，
    是應認被告乙○○販售「Santen日本藥用眼藥水」114瓶之犯
    罪所得為20,520元(計算式：180×114=20,520)、「夾指式脈
    博血氧儀」4,000台之犯罪所得為540,000元(計算式：135×4
    ,000=540,000)及「紅外線額溫槍」3,000支之犯罪所得為39
    0,000元(計算式：130×3,000=390,000)，總計犯罪所得950,
    520元沒收，於全部或一部不能沒收或不宜執行沒收時，追
    徵其價額。被告甲○○則於本院審理中自承：「夾指式脈博血
    氧儀」賣出的價格是199元、「紅外線額溫槍」賣出的價格
    是230元、「Santen日本眼藥水」賣出的價格是299元，是應
    認被告甲○○販售「Santen日本藥用眼藥水」34瓶之犯罪所得
    為10,166元(計算式：34×299=10,166)、「夾指式脈博血氧
    儀」587台之犯罪所得為116,813元(計算式：587×199=116,8
    13)及「紅外線額溫槍」418支(購入419支扣除自用1支)之犯
    罪所得為96,140元(計算式：418×230=96,140)，總計犯罪所
    得223,119元沒收，於全部或一部不能沒收或不宜執行沒收
    時，追徵其價額。又被告乙○○、甲○○雖均辯稱「夾指式脈博
    血氧儀」有遭退貨之情況，然均無法提出相關退貨紀錄之佐
    證，自難對被告乙○○、甲○○為有利之認定。
(二)扣案之「紅外線額溫槍」1支，為被告甲○○所經營店內自用
    ，而非上揭犯行所用之物，業具證人陳佩吟於調查官詢問時
    證述明確，亦非屬違禁物或應義務沒收之物，爰不予沒收。
據上論斷，應依刑事訴訟法第273條之1第1項、第299條第1項前
段、第300條，藥事法第82條第1項、第83條第1項、第84條第1項
、第2項，刑法第11條前段、第55條、第74條第1項第1款、第2項
第4款、第38條之1第1項前段、第3項，判決如主文。
本案經檢察官黃明正提起公訴及檢察官張立言移送併辦；檢察官
劉憲英到庭執行職務。
中　　華　　民　　國　　111 　年　　3 　　月　　23　　日
                  刑事第三庭  法  官 劉芝毓
以上正本證明與原本無異。
如不服本判決應於收受送達後20日內向本院提出上訴書狀，並應
敘述具體理由；其未敘述上訴理由者，應於上訴期間屆滿後二十
日內向本院補提理由書(均須按他造當事人之人數附繕本)「切勿
逕送上級法院」。
　　　　　　　　　　　        書記官 蕭亦倫
中　　華　　民　　國　　111 　年　　3 　　月　　23　　日
附錄本案論罪科刑法條：
藥事法第82條
製造或輸入偽藥或禁藥者，處十年以下有期徒刑，得併科新臺幣
一億元以下罰金。
犯前項之罪，因而致人於死者，處無期徒刑或十年以上有期徒刑
，得併科新臺幣二億元以下罰金；致重傷者，處七年以上有期徒
刑，得併科新臺幣一億五千萬元以下罰金。
因過失犯第一項之罪者，處三年以下有期徒刑、拘役或科新臺幣
一千萬元以下罰金。
第一項之未遂犯罰之。
藥事法第83條
明知為偽藥或禁藥，而販賣、供應、調劑、運送、寄藏、牙保、
轉讓或意圖販賣而陳列者，處七年以下有期徒刑，得併科新臺幣
五千萬元以下罰金。
犯前項之罪，因而致人於死者，處七年以上有期徒刑，得併科新
臺幣一億元以下罰金；致重傷者，處三年以上十二年以下有期徒
刑，得併科新臺幣七千五百萬元以下罰金。
因過失犯第一項之罪者，處二年以下有期徒刑、拘役或科新臺幣
五百萬元以下罰金。
第一項之未遂犯罰之。
藥事法第84條
未經核准擅自製造或輸入醫療器材者，處三年以下有期徒刑，得
併科新臺幣一千萬元以下罰金。
明知為前項之醫療器材而販賣、供應、運送、寄藏、牙保、轉讓
或意圖販賣而陳列者，依前項規定處罰之。
因過失犯前項之罪者，處六月以下有期徒刑、拘役或科新臺幣五
百萬元以下罰金。